【裁判字號】    95,上訴,416
【裁判日期】    950609
【裁判案由】    贓物
【裁判全文】
臺灣高等法院臺南分院刑事判決         95年度上訴字第416號
上  訴  人  臺灣臺南地方法院檢察署檢察官
被      告  甲○○
被      告  乙○○
上列上訴人因被告贓物案件，不服臺灣臺南地方法院95年度訴字
第175號中華民國95年2月27日第一審判決（起訴案號：臺灣臺南
地方法院檢察署94年度偵字第12924號、94年度營偵字第1177號
），提起上訴，本院判決如下：
    主  文
原判決撤銷，發回臺灣臺南地方法院。
    理  由
一、上訴意旨略以：按數同級法院管轄之案件相牽連者，得合併
    由其中一法院管轄；有左列情形之一者，為相牽連之案件：
    (一)一人犯數罪者。(二)數人共犯一罪或數罪者。(三)數人同時在
    同一處所各別犯罪者。(四)犯與本罪有關係之藏匿人犯、湮滅
    證據、偽證、贓物各罪者，刑事訴訟法第6條第1項、第7條
    分別定有明文。查本案被告甲○○及乙○○涉嫌收受陳坤靖
    及周鴻寧交付之贓款，係陳坤靖及周鴻寧犯常業竊盜及加重
    強盜罪所得之煙、酒、飲料等財物變賣後所得之現金，是被
    告二人所涉犯收受贓物罪嫌，與陳坤靖、周鴻寧所涉常業竊
    盜及加重強盜犯行，屬刑事訴訟法第7條第4款所定之相牽連
    案件，依同法第6條第1項規定，得合併由其中一法院管轄。
    又陳坤靖、周鴻寧所犯常業竊盜罪及加重強盜罪之犯罪地有
    一部分係在臺南縣新營市及永康市之情，有臺灣高等法院臺
    南分院94年度上訴字第1151號判決、臺灣臺南地方法院94年
    度訴字第670號判決可參；再本署檢察官對被告二人所涉收
    受贓物罪嫌提起公訴時，陳坤靖、周鴻寧均羈押在臺灣臺南
    看守所，其身體所在地係在臺南縣，有法務部刑事資料智慧
    查詢系統完整矯正簡表可稽。是原審對本罪即陳坤靖、周鴻
    寧所犯常業竊盜罪及加重強盜罪即有管轄權，揆諸上開牽連
    管轄之規定，其就被告二人所涉與本罪屬相牽連案件之收受
    贓物罪嫌，自有管轄權。原審諭知管轄錯誤，難認適法等語
    。
二、原判決以：
  (一)被告甲○○之住所係設於臺中市○○○路○段二十號五樓，
    居所係設於臺中市○○○○街三二八號二樓，有其個人基本
    資料查詢結果一紙在卷可稽（見原審卷第9頁），並經被告
    於準備程序期日供陳在卷；又被告甲○○收受贓物之犯罪地
    ，係在臺中市○○街三二八號二樓，另被告甲○○經檢察官
    提起公訴當時之所在地，亦係在臺中市，此均據被告甲○○
    到庭供承屬實（見原審卷第19頁），足徵本案被告甲○○之
    犯罪地、住所、居所或所在地，均非在本院轄區。
  (二)被告乙○○之住所係設於臺北縣蘆洲市○○○路○段三三四
    號，居所係設於臺中市○○○○街五三七號七樓之三，有其
    個人基本資料查詢結果一紙在卷可參（見原審卷第10頁），
    並經被告於準備程序期日供陳在卷；又被告乙○○收受贓物
    之犯罪地，係在臺中市○○○○街五三七號七樓之三，另被
    告乙○○經檢察官提起公訴當時之所在地，亦係在臺中市，
    此均據被告乙○○到庭供承屬實（見原審卷第19頁），足徵
    被告乙○○之犯罪地、住所、居所或所在地，亦均非在本院
    轄區。
  (三)被告甲○○、乙○○分別被訴常業收受贓物、收受贓物犯行
    縱令屬實，然被告二人之犯罪地、住所、居所或所在地，均
    非在本院轄區，本院並無管轄權，檢察官向無管轄權之本院
    提起公訴，揆諸首開說明，自有未合，爰不經言詞辯論，逕
    為管轄錯誤判決之諭知，並移送於有管轄權之臺灣臺中地方
    法院。
三、經查：
  (一)按數同級法院管轄之案件相牽連者，得合併由其中一法院管
    轄；有左列情形之一者，為相牽連之案件：１一人犯數罪者
    。２數人共犯一罪或數罪者。３數人同時在同一處所各別犯
    罪者。４犯與本罪有關係之藏匿人犯、湮滅證據、偽證、贓
    物各罪者，刑事訴訟法第6條第1項、第7條分別定有明文。
    茲所謂與本罪有關係之藏匿人犯、贓物等罪，係與『本罪』
    相牽連之案件，該『本罪』自亦係各該罪之相牽連案件，所
    謂『得合併由其中一法院管轄』，不僅係指得合併由『管轄
    本（竊盜）罪』之法院管轄，當然亦得合併由『管轄贓物罪
    』之法院管轄，乃屬當然之解釋，法律亦別無除外規定，最
    高法院81年台非字第422號判決意旨可資參照。
  (二)查：
  １被告甲○○涉嫌自民國九十三年二月間起、九十三年五月間
    起，均至九十四年一月三十日止，連續在臺中市○○街六六
    三號七樓，明知陳坤靖、周鴻寧每月分別交付之現金一萬元
    至二萬元，係該二人竊得或強盜所得煙、酒、飲料變賣所得
    之贓款，竟仍收受之；而被告乙○○則涉嫌自九十三年二月
    間起至九十四年一月三十日止，連續在臺中市○○路大墩十
    一街五三七號七樓之三，明知陳坤靖不定期交付之現金四千
    元至五千元，係伊竊得或強盜所得煙、酒、飲料變賣所得之
    贓款，仍收受之，經檢察官以被告甲○○、乙○○二人分別
    涉犯刑法第三百五十條之常業收受贓物罪嫌，及同法三百四
    十九條第一項之收受贓物罪嫌，而提起公訴。
  ２雖被告甲○○、乙○○收受上開贓物之地點係在台中市；而
    被告二人之住居所則設在臺中市或臺北縣，有該被告二人之
    個人基本資料查詢結果附卷可稽。但查：
    1.依檢察官起訴之犯罪事實，被告二人係分別自另案被告陳
      坤靖、周鴻寧處收受贓款，而該贓款又係另案被告陳坤靖
      、周鴻寧竊盜或強盜所得煙、酒、飲料變賣所得之款項，
      則依上開規定，被告甲○○、乙○○所犯收受贓物罪，與
      另案被告陳坤靖、周鴻寧所犯竊盜罪及強盜罪，即為相牽
      連案件。
    2.又另案被告陳坤靖、周鴻寧所犯常業竊盜罪及加重強盜罪
      之犯罪地有一部分係在臺南縣新營市及永康市之情，有本
      院94年度上訴字第1151號判決、原審94年度訴字第670號
      判決可參；再臺灣臺南地方法院檢察署檢察官對被告甲○
      ○、乙○○二人所涉收受贓物罪嫌提起公訴時，另案被告
      陳坤靖、周鴻寧均羈押在臺灣臺南看守所，其身體所在地
      係在臺南縣，又有法務部刑事資料智慧查詢系統完整矯正
      簡表可稽；是台灣台南地方法院對於另案被告陳坤靖、周
      鴻寧所犯竊盜及強盜罪有管轄權，則對於係相牽連案件之
      被告甲○○、乙○○之常業收受贓物罪或收受贓物罪，依
      上開規定即當然有管轄權。
四、綜上所述，依刑事訴訟法第6條第1項、第7條第4款規定，臺
    灣臺南地方法院對於另案被告陳坤靖、周鴻寧所犯竊盜及強
    盜罪有管轄權，則對於係相牽連案件之被告甲○○、乙○○
    之收受贓物罪，即有管轄權，自得合併由臺灣臺南地方法院
    管轄。臺灣臺南地方法院檢察署檢察官據此以被告甲○○、
    乙○○二人涉犯收受贓物罪，向臺灣臺南地方法院提起公訴
    ，於法即無不合，原審僅以被告甲○○、乙○○犯罪行為地
    及住居所地均非在原審轄區，而為管轄錯誤之判決，並移送
    臺灣臺中地方法院，顯有未當。檢察官上訴以此指摘原判決
    不當，為有理由，應由本院將原判決撤銷，發回原審法院另
    為妥適處理，並不經言詞辯論而為之。
據上論斷，應依刑事訴訟法第369條第1項但書、第372條，判決
如主文。
中    華    民    國    95    年    6     月    9     日
                  刑事第四庭    審判長法  官  吳志誠
                                      法  官  蔡美美
                                      法  官  陳珍如
以上正本證明與原本無異。
如不服本判決，應於收受本判決後十日內向本院提出上訴書狀。
其未敘述上訴理由者並得於提起上訴後十日內向本院補提理由書
狀（均須按他造當事人之人數附繕本）「切勿逕送上級法院」。
                                      書記官  岑  玢
中    華    民    國    95    年    6     月    9     日


司法院資訊處製作；財團法人民間司法改革基金會備份。
